【裁判字號】    94,重上,487
【裁判日期】    950620
【裁判案由】    履行契約等
【裁判全文】
臺灣高等法院民事判決                 94年度重上字第487號
上  訴  人  甲○○
訴訟代理人  毛國樑律師
被  上訴人  大溪育樂股份有限公司
法定代理人  乙○○
訴訟代理人  黃瑞明律師
            陳美彤律師
上  一  人
複  代理人  何美蘭律師
上列當事人間請求履行契約事件，上訴人對於中華民國94年7月7
日臺灣臺北地方法院94年度重訴字第106號第一審判決提起上訴
，本院於95年6月6日言詞辯論終結，判決如下：
    主  文
上訴駁回。
第二審訴訟費用由上訴人負擔。
    事實及理由
一、被上訴人之法定代理人已由高志尚變更為乙○○，有公司變
    更登記表影本在卷可稽（見本院卷第18頁），則其依民事訴
    訟法第175條規定承受訴訟，核無不合，應予准許。
二、上訴人起訴主張：伊於民國（下同）91年8月26日加入當時
    為鴻禧育樂股份有限公司（下稱鴻禧公司）經營之大溪高爾
    夫俱樂部之會員，會員編號為30541、30542、30543、30544
    號，依入會時所訂立之契約書即高爾夫球證招募辦法（下稱
    招募辦法）約定，上訴人所購買之球證種類為個人不記名高
    爾夫球證4張，擊球收費依個人會員標準計之。嗣於93年2月
    間，大溪高爾夫俱樂部經營權易手，鴻禧公司將原有會員移
    交被上訴人承接，被上訴人亦一直按個人會員之擊球費用標
    準新台幣（下同）1,350元向上訴人所指定之擊球人員收費
    。詎被上訴人自93年9月1日起片面變更個人不記名會員之擊
    球費用，改依法人會員（即團體會員）之標準提高每人擊球
    費用至2,500元等情，因本於前揭招募辦法之約定及被上訴
    人與鴻禧公司之協議，求為命被上訴人應依其經營之大溪高
    爾夫俱樂部所定之個人會員收費標準，由上訴人指定之人（
    每日4人）付費擊球之判決。
三、被上訴人則以：上訴人並非鴻禧公司之個人不記名會員，其
    所提招募辦法亦非真正。依鴻禧公司所訂鴻禧球場簡章規定
    ，僅將鴻禧球場之高爾夫球證分為個人高爾夫球證、法人高
    爾夫球證、眷屬高爾夫球證及法人不記名菁英高爾夫球證等
    4類，並無個人不記名高爾夫球證。鴻禧公司原有會員名冊
    ，亦係將上訴人列名於「菁英會員」，而非「個人會員」。
    上訴人每次打球亦均使用菁英會員擊球預約表傳真來球場預
    約打球，其主張為個人不記名會員，與事實不符。伊係於93
    年2月起經營大溪球場，並於93年6月間獲行政院體育委員會
    （下稱體委會）核備成為大溪球場之新經營主體，體委會並
    重新核發高爾夫球場開放使用證予被上訴人，且依伊與鴻禧
    公司於93年1月9日簽訂之協議書第1條、第3條約定，伊並未
    承受鴻禧公司與其原有會員間之權利義務，亦無括承受鴻禧
    公司營業之約定，就鴻禧公司原有會員之處理，依約定應先
    由鴻禧公司召集其原有會員，徵詢是否同意轉換為伊之會員
    ，再依伊擬定之方式辦理轉換（即將原有球證轉換為伊附擊
    球權之特別股股份），故伊並非當然繼受鴻禧公司與其原有
    會員間之約定。又伊自成大溪球場之經營主體開始，就尚未
    正式招募會員之過渡時期，擊球費用之計費標準個人球證會
    員為1,350元，菁英球證會員為2,500元，迄未改變。伊於93
    年9月1日前雖曾以1,350元之標準向上訴人收費，但此並不
    代表伊同意上訴人可一直以前揭標準收費等語，資為抗辯。
四、原審駁回上訴人之訴及假執行之聲請，上訴人不服，提起上
    訴，其上訴聲明為：(一)原判決廢棄。(二)被上訴人應依其經營
    之大溪高爾夫俱樂部所定之個人會員收費標準，由上訴人指
    定之人（每日4人）付費擊球。(三)訴訟費用由被上訴人負擔
    。被上訴人答辯聲明為：上訴駁回，第二審訴訟費用由上訴
    人負擔。
五、本件經依民事訴訟法第463條、第270條之1第1項第3款規定
    ，整理並協議兩造不爭執事項議簡化爭點為：
（一）兩造不爭執之事實：
  １、上訴人於91年8月26日向鴻禧公司購買鴻禧大溪高爾夫球
      場之高爾夫球證4張，由鴻禧公司發給會員編號為30541、
      30542、30543、30544號。
  ２、鴻禧公司因無力經營鴻禧大溪高爾夫球場，經被上訴人與
      鴻禧公司於93年1月9日簽立協議書，變更系爭高爾夫球場
      之經營主體為被上訴人，並經行政院體育委員會於93年6
      月14日以體委設字第0930010800號函同意備查。系爭「鴻
      禧大溪高爾夫球場」並於93年6月間更名為「大溪高爾夫
      球場」，由被上訴人取得大溪球場之經營執照，成為大溪
      球場之經營主體。
  ３、系爭高爾夫球場經營主體轉換後，上訴人迄未依鴻禧公司
      與被上訴人之協議書第3條約定，辦理原有球證轉換為被
      上訴人公司附擊球權之特別股股份。
（二）兩造爭點
  １、上訴人向鴻禧公司購買之4張會員球證，所約定之擊球條
      件為何？
  ２、上訴人未辦理原有球證轉換為被上訴人公司附擊球權之特
      別股股份前，可否享有依原與鴻禧公司約定之擊球條件，
      向被上訴人主張權利？上訴人可否向被上訴人請求依被上
      訴人所訂，個人會員收費標準擊球？
六、茲就兩造之爭點，析述本院得心證之理由如下：
（一）上訴人向鴻禧育樂股份有限公司購買之4張會員球證，所
      約定之擊球條件為何？
      上訴人主張其向鴻禧公司所購買之4張會員編號為30541、
      30542、30543、30544號之高爾夫球證，約定擊球之收費
      依個人會員標準計算，業據其提出高爾夫球證招募辦法為
      證（見原審卷第6頁）。被上訴人雖否認該高爾夫球證招
      募辦法之真正，惟被上訴人接手經營大溪高爾夫球場後，
      於一開始之過渡時期，因尚未經核可，還不能算是經營主
      體，收費是依照鴻禧公司之舊收費標準來收費，也是舊的
      員工在收費，個人會員收1,350元，團體會員收2,500 元
      ，依照舊的的標準，鴻禧公司與上訴人之收費標準應是
      1,350元等情，已據被上訴人陳明在卷（見本院卷第161頁
      ），被上訴人既係依原鴻禧公司之舊標準收費，而向上訴
      人收取擊球費用1,350元，而此1,350元又係鴻禧公司對於
      個人會員之收費標準，則上訴人主張其向鴻禧公司所購買
      之系爭4張高爾夫球證，約定依個人會員之收費標準收費
      ，應為可取。
（二）上訴人未辦理原有球證轉換為被上訴人公司附擊球權之特
      別股股份前，可否享有依原與鴻禧公司約定之擊球條件，
      向被上訴人主張權利？上訴人可否向被上訴人請求依被上
      訴人所訂，個人會員收費標準擊球？
  １、上訴人主張被上訴人與鴻禧公司間之協議，為第三人利益
      契約，依該協議書第3條之約定，被上訴人應容認其依其
      與鴻禧公司約定之擊球條件付費擊球云云，惟為被上訴人
      所否認，而查被上訴人與鴻禧公司間協議書第3條，關於
      鴻禧公司原有會員及臨時會員之解決，約定：「甲方（即
      鴻禧公司）於本協議簽署後，應辦理下列事項：(一)甲乙方
      應共同辦理甲方原有會員及臨時會員之原有球證轉換為乙
      方（即被上訴人）之附擊球權之特別股股份，使甲方原有
      會員成為乙方之股東及於乙方成為新經營主體後，繼續享
      有擊球之權利。(二)甲方應會同乙方並依乙方同意之方式及
      內容，由甲方負責與其原有球證會員簽立以甲方之原有球
      證轉換為乙方之附擊球權之特別股股份之轉換同意書並辦
      理轉換手續，乙方願提供甲方必要之協助，並負責轉讓其
      股份及會員證予鴻禧育樂原有球證會員，以維護原有會員
      之權益」，有該協議書影本在卷可稽（見原審卷第69、70
      頁），依此約定，被上訴人係與鴻禧公司約定提供必要之
      協助，共同辦理轉換手續，使鴻禧公司會員之原有球證轉
      換成被上訴人之股東，以繼續享受擊球之權利，以維護原
      有會員之權益。即被上訴人僅承諾提供必要之協助，使鴻
      禧公司原有會員，轉換成被上訴人公司特別股股東，使其
      能繼續享受擊球之權利，並未承諾未轉換成被上訴人公司
      特別股東之鴻禧公司會員，仍可繼續享受擊球之權利。上
      訴人抗辯其未概括承受鴻禧公司對於原有會員之權利義務
      ，應為可取。又鴻禧公司於93年11月間經臺灣臺北地方法
      院以93年度破字第77號宣告破產後，被上訴人已另於94年
      12 月9日發函通知上訴人及鴻禧公司其他原有會員，於95
      年1月11日前辦理轉換手續，惟上訴人迄未辦理，為兩造
      所不爭，並有上訴人91年12月9日函附轉換須知及送達上
      訴人之掛號郵件收件回執影本在卷足憑（見本院卷第199
      至203頁），上訴人既未辦理原有鴻禧公司球證轉換為被
      上訴人公司附擊球權之特別股股份，則其以被上訴人與鴻
      禧公司間協議書第3條之約定，主張被上訴人應容認其依
      其與鴻禧公司約定之擊球條件付費擊球云云，應非可取。
  ２、上訴人雖又主張依被上訴人向主管機關行政院體育委員會
      （以下稱體委會）所提切結書之承諾，上訴人雖未轉換成
      被上訴人公司特別股股東，仍得享有會員權利，繼續在該
      球場依其與鴻禧公司約定之擊球條件付費擊球云云，惟為
      被上訴人所否認，陳稱體委會所持鴻禧會員名冊上之會員
      ，若選擇切結書所載方案一者，其擊球權固不會喪失，可
      以繼續付費擊球，但收費標準是以其於會員名冊所列會員
      種類，比照被上訴人所營大溪球場該種會員之收費標準來
      收費，會員若與鴻禧公司另有關於擊球付費標準之不同約
      定，被上訴人並不受其拘束等語。查被上訴人於向體委會
      所提切結書載明：「茲就鴻禧公司之原有會員（會員名冊
      已呈交貴會）權益之保障，切結如后：一、大溪公司於取
      得大溪球場之新經營主體地位後，願提供下列方案予鴻禧
      公司之原有會員選擇：(一)方案一：原有會員得選擇保留對
      鴻禧公司之保證金債權（不轉換為大溪公司之特別股股權
      ），但仍得在大溪球場享有擊球權利；(二)方案二：原有會
      員得選擇將對鴻禧公司之保證金債權，依大溪公司公告之
      方式，轉換為大溪公司之特別股股權，依法取得對大溪公
      司之附有擊球權之特別股股東權，繼續在大溪球場高擊球
      權利」，有該切結書影本在卷可稽（見本院卷第130頁）
      ，上訴人主張其雖未辦理轉換為特別股股權，仍得在大溪
      球場享有擊球之權利，固屬非虛，惟依切結書所載，被上
      訴人僅切結同意對於體委會所持鴻禧公司會員名冊上之會
      員，縱不將對鴻禧公司之保證金債權轉換為被上訴人公司
      之特別股股權，仍得於對鴻禧公司保有保證金債權時，在
      被上訴人之大溪球場，享有擊球之權利，但並同意結繼受
      會員與鴻禧公司間有別於會員正常收費標準之特別約定。
      被上訴人辯稱未轉換為特別股股東之會員其收費標準是以
      其為鴻禧球場之會員種類，比照大溪球場同種類會員之收
      費標準收費，應為可取。
  ３、而查被上訴人與鴻禧公司間協議書所附會員名冊，及行政
      院體育委員會95年1月10日體委設字第0950000338號函附
      鴻禧公司原有會員名冊，均列載上訴人為菁英會員（見原
      審卷第103頁、本院卷第110頁），且上訴人預約擊球時所
      使用者，均為菁英會員擊球預約表（見原審卷第82至85頁
      頁），而菁英會員所持者為法人不記名菁英高爾夫球證，
      為屬團體球證，亦據被上訴人所陳明，上訴人亦陳稱其所
      購買者是團體球證非個人球證（見本院卷第161頁），則
      被上訴人主張上訴人係鴻禧公司之菁英會員，應為可取。
      上訴人雖主張其所購買者雖是團體球證非個人球證，但約
      定比照個人球證收費標準收費云云，惟上訴人既原為鴻禧
      公司之菁英會員，則其縱曾與鴻禧公司約定以個人會員收
      費標準收費，亦僅係其與鴻禧公司所為之約定，非兩造間
      之約定，被上訴人並未概括承受鴻禧公司對於原有會員之
      權利義務，其出具予體委會之切結書，僅承諾鴻禧公司原
      有會員依其在鴻禧球場之會員種類，享有擊球之權利，並
      未同意繼受鴻禧公司與其會員間所為，有別於依其所屬會
      員種類所享關於擊球條件之特別約定，則依債之相對性，
      被上訴人並不受上訴人與鴻禧公司間特別約定之拘束，上
      訴人尚非得據其與鴻禧公司之間約定，向被上訴人為主張
      。被上訴人抗辯其並不受上訴人與鴻禧公司間所為關於擊
      球條件之特別約定之拘束，尚非無據。
  ４、上訴人雖又主張被上訴人取得球場經營權後，仍按個人會
      員之擊球費用標準向其收費，被上訴人已同意其依個人會
      員收費標準付費擊球云云，並提出被上訴人於93年7月21
      日開立之統一發票影本為憑（見原審卷第7頁）。惟為被
      上訴人所否認，辯稱雖其於尚未成為球場經營主體之過渡
      時期，球場尚係鴻禧公司之舊有員工處理收費事宜，因上
      訴人堅持僅願繳交1,350元，故鴻禧公司舊員工乃不得不
      暫行向上訴人收取1,350元，惟於過渡時期經過後，即以
      團體會員之收費標準向上訴人收取2,500元擊球費用等語
      。而查，上訴人於93年7月21日擊球時，被上訴人固僅收
      取費用1,350元，惟自93年9月份起，上訴人擊球時被上訴
      人均係以團體會員之收費標準收取2,500元之擊球費用，
      有93年9月份之統一發票12紙影本在卷可稽（見原審卷第
      86至91頁）。被上訴人雖曾於接管球場之過渡時期，接受
      上訴人以個人會員收費標準擊球，嗣既經改依上訴人所屬
      菁英會員之收費標準收費，亦難認被上訴人已同意上訴人
      可一直依個人會員之收費標準付費擊球。上訴人以此主張
      被上訴人應使其依被上訴人所訂個人會員收費標準，付費
      擊球，並無足取。
七、綜上所述，上訴人向訴外人鴻禧公司所購買者，為法人不記
    名菁英高爾夫球證，雖曾與鴻禧公司約定依個人會員之收費
    標準付費擊球，但被上訴人並未概括承受鴻禧公司對於原有
    會員之權利義務，其出具予體委會之切結書，亦表示同意承
    諾繼受鴻禧公司與其會員間所為，有別於依其所屬會員種類
    所享有關於擊球條件之特別約定，上訴人不得依其與鴻禧公
    司之約定，請求被上訴人使其依被上訴人所訂之個人會員收
    費標準付費擊球。從而，上訴人依其與鴻禧公司間高爾夫球
    證招募辦法之約定及被上訴人與訴外人鴻禧公司之協議書，
    主張被上訴人應依其經營之大溪高爾夫俱樂部所訂之個人會
    員收費標準，由其指定之人（每日四人）付費擊球，為無理
    由，應予駁回。原審為上訴人敗訴之判決，並無不合。上訴
    意旨指摘原判決不當，求予廢棄改判，為無理由，應予駁回
    。
八、本件事證已臻明確，兩造其餘之攻擊防禦方法及所提之證據
    ，經審酌後認均無礙判決之結果，爰不予一一論述。
九、據上論結，本件上訴為無理由，依民事訴訟法第449條第1項
    、第78條，判決如主文。
中    華    民    國    95    年    6     月    20    日
                  民事第三庭  審判長法  官  林敬修
                                    法  官  劉勝吉
                                    法  官  張靜女
正本係照原本作成。
如不服本判決，應於收受送達後20日內向本院提出上訴書狀，其
未表明上訴理由者，應於提出上訴後20日內向本院補提理由書狀
（均須按他造當事人之人數附繕本）上訴時應提出委任律師或具
有律師資格之人之委任狀；委任有律師資格者，另應附具律師資
格證書及釋明委任人與受任人有民事訴訟法第466條之一第一項
但書或第二項（詳附註）所定關係之釋明文書影本。
中    華    民    國    95    年    6     月    21    日
                                    書記官  廖麗蓮
附註：
民事訴訟法第四百六十六條之一（第一項、第二項）：
對於第二審判決上訴，上訴人應委任律師為訴訟代理人。但上訴
人或其他法定代理人具有律師資格者，不在此限。
上訴人之配偶、三親等內之血親、二親等內之姻親，或上訴人為
法人、中央或地方機關時，其所屬專任人員具有律師資格並經法
院認為適當者，亦得為第三審訴訟代理人。


司法院資訊處製作；財團法人民間司法改革基金會備份。
